臺灣臺南地方法院臺南簡易庭民事判決
110年度南簡字第1524號
原      告  李湘駿
被      告  吳炳昌

上列當事人間請求侵權行為損害賠償事件，本院於民國110年11
月30日言詞辯論終結，判決如下：
    主      文
被告應給付原告新臺幣8,000元，及自民國110年9月23日起至清
償日止，按週年利率百分之5計算之利息。
原告其餘之訴駁回。
訴訟費用新臺幣1,550元由被告負擔新臺幣1,000元，餘由原告負
擔。
本判決第一項得假執行。但被告如以新臺幣8,000元為原告預供
擔保，得免為假執行。
原告其餘假執行之聲請駁回。
    事實及理由
一、原告主張：原告於民國108年9月23日11時40分許，因不忍郵
    差送掛號信至被告住處，在大太陽下等候收信約10分鐘，乃
    出門說「52號若掛號信不收講一聲，別讓郵差在大太陽下等
    那麼久」，不料因此激怒被告，被告遂在臺南市○區○○路000
    巷00弄00號前，以「幹你娘（臺語）」、「他媽的」、「什
    麼東西啊，爛人一個而已」等語辱罵原告，損及原告之名譽
    ，並向原告恫稱「我想揍你很久了（臺語）」，致原告心生
    畏懼，爰依侵權行為之法律關係提起本訴，請求被告賠償精
    神慰撫金新臺幣（下同）15萬元。並聲明：1.被告應給付原
    告15萬元，及自起訴狀繕本送達翌日起至清償日止，按週年
    利率百分之5計算之利息。2.請准供擔保宣告假執行。
二、被告則以：被告從事大樓管理員工作，當天凌晨4點才下班
    ，郵差來時被告正在睡覺，一開始並不知道郵差在樓下喊被
    告家中有掛號信，直到後面才聽到，其間夾雜著原告「他媽
    的收不收吵到大家」之怒罵聲，被告睡覺被吵醒，加上下樓
    後原告持續以手機拍攝被告，又宣稱要告被告，情緒一時衝
    動才會與原告爭吵，現在很後悔，願意跟原告道歉。被告因
    為此事件已被判刑，無法負擔易科罰金，改易服社會勞動到
    今年才執行完畢，已付出很大代價，被告現在沒有工作，沒
    有收入，原告主張之賠償金額實在是負擔不起等語為辯。
三、得心證之理由：
  (一)原告主張被告於108年9月23日11時40分許，在臺南市○區○
      ○路000巷00弄00號前以「幹你娘」、「他媽的」、「什麼
      東西啊，爛人一個而已」等語辱罵原告，並對原告口出「
      很想揍你」乙語等情，為被告所不爭執，並經臺灣臺南地
      方檢察署檢察官勘驗事發時現場錄影光碟所製勘驗筆錄（
      勘驗結果如附表所示）附於本院109年度簡字第256號刑案
      （下稱刑案）卷中可參；又被告上開辱罵行為，經刑案判
      決其犯公然侮辱罪，處拘役20日，如易科罰金，以1,000
      元折算1日；上開對原告口出「我想揍你很久了」之語之
      行為，則經臺灣臺南地方檢察署檢察官以108年度偵字第2
      0272號處分書為不起訴處分，業據本院職權調取上開刑案
      、偵案卷宗核閱屬實，均堪信為真實。
  (二)按因故意或過失，不法侵害他人之權利者，負損害賠償責
      任；不法侵害他人之身體、健康、名譽、自由、信用、隱
      私、貞操，或不法侵害其他人格法益而情節重大者，被害
      人雖非財產上之損害，亦得請求賠償相當之金額。民法第
      184條第1項前段、第195條第1項分別定有明文。查本件被
      告於108年9月23日11時40分許，在臺南市○區○○路000巷00
      弄00號前口出「幹你娘」、「他媽的」、「什麼東西啊，
      爛人一個而已」辱罵原告等情，為被告所不爭執，而依一
      般社會通念，上開言語均認係貶損他人人格之用詞，足使
      他人感到難堪與屈辱，又本件事發地點為有人車往來之公
      共道路，則被告上開辱罵原告之行為，顯足已貶損不特定
      人對原告之社會評價，對原告之名譽權已生損害，而原告
      之名譽權遭受上述侵害，衡情足使其受有相當之精神上痛
      苦，揆諸前揭規定，原告即自得請求被告賠償其所受之非
      財產上損害。
  (三)次按所謂恐嚇，祇須行為人以足以使人心生畏怖之情事告
      知他人即為已足，其通知危害之方法並無限制，凡一切以
      直接之言語、舉動，或其他足使被害人理解其意義之方法
      或暗示其如不從將加危害，而使被害人心生畏怖者，均應
      包括在內。而該言語或舉動是否足以使他人生畏怖心，應
      依社會一般觀念衡量之，如行為人之言語、舉動，依社會
      一般觀念，均認係惡害之通知，而足以使人生畏怖心時，
      即可認屬恐嚇。又所謂自由權的侵害，包括身體自由及精
      神自由皆不受他人妨礙或干預之權利，即侵害他人之自由
      ，並不以剝奪他人之行動或限制其行動自由為限，即以強
      暴、脅迫之方法，影響他人之意思決定，或對他人身心加
      以恐嚇、威脅，使生危害，亦包括在內。查事發當日在場
      之人林裕軒於警詢及刑案時證稱：當日送掛號信至被告住
      處，伊向被告住處內吶喊數次有掛號信，被告卻遲遲未出
      來收信，原告幫伊詢問被告要不要收信也講一下，別讓郵
      差一直敲門，被告聽聞隨後探頭罵了原告一些不好聽的話
      ，原告就拿出手機錄影，被告見狀就下樓與原告發生爭執
      ，被告一直作勢打人，原告則向被告稱「你打我試試看，
      我就告你」，後來兩人互相叫囂，原告看起來應該不會害
      怕等語（見刑案偵卷第7頁正反面、警卷第6頁正反面）；
      自上開證人證述，可知兩造當時處於互相爭執、叫囂之狀
      態；此外，被告向原告稱「很想揍你」時，原告仍以「來
      、來、來，你再講啊」、「來啊！我好怕喔。你不要動哦
      ，我告你恐嚇哦」等語回應，則原告當時是否已因被告之
      言論心生畏懼，實屬有疑。且從整體對話內容觀之，被告
      表述之「忍你很久，很想揍你」等語，從語意上係在表達
      其內心對原告不滿之意，尚與惡害之告知有間。則原告主
      張其遭恐嚇，並請求被告賠償精神慰撫金，即屬無據。
  (四)另按被害人受有非財產上損害，請求加害人賠償相當金額
      之慰撫金時，法院對於慰撫金之量定，應斟酌實際加害情
      形、所造成之影響、被害人痛苦程度、兩造之身分、地位
      、經濟情形及其他各種狀況，以核定相當之數額。爰審酌
      原告為57年生，專科畢業，經濟狀況小康，109年度申報
      所得為173,986元，財產總額4,303,080元；被告為61年生
      ，高職畢業，109年度無收入所得，財產總額0元，此有兩
      造之身分證影本、警詢調查筆錄、稅務電子閘門財產所得
      調件明細表在卷可憑（見刑案警卷第1、11、28、30頁、
      限制閱覽卷），兼衡酌被告不法侵害之動機、手段及原告
      名譽權所受侵害之程度等一切情形，認原告就被告上開辱
      罵原告之不法行為，得請求被告賠償名譽權受損之非財產
      上損害以8,000元為適當，逾此範圍之慰撫金請求，即屬
      過高，不應准許。
  (五)末按給付無確定期限者，債務人於債權人得請求給付時，
      經其催告而未為給付，自受催告時起，負遲延責任；其經
      債權人起訴而送達訴狀，或依督促程序送達支付命令，或
      為其他相類之行為者，與催告有同一之效力；又遲延之債
      務，以支付金錢為標的者，債權人得請求依法定利率計算
      之遲延利息；應付利息之債務，其利率未經約定，亦無法
      律可據者，週年利率為百分之5，民法第229條第2項、第2
      33條第1項前段及第203條分別定有明文。查原告請求被告
      賠償之前開金額，均未定有給付之期限，則其請求自起訴
      狀繕本送達被告之翌日即110年9月23日（見本院調字卷第
      33頁之送達證書）起至清償日止，按週年利率百分之5計
      算之利息，自屬有據。　　　
四、綜上所述，原告依侵權行為之法律關係，請求被告給付8,00
    0元，及自起訴狀繕本送達翌日即110年9月23日起至清償日
    止，按週年利率百分之5計算之利息，為有理由，應予准許
    ，逾此範圍之請求，則無理由，應駁回之。
五、本件係屬民事訴訟法第427條第2項所定之簡易訴訟事件，所
    為被告部分敗訴之判決，爰依同法第389條第1項第3款之規
    定，就原告勝訴部分依職權宣告假執行。原告雖陳明願供擔
    保聲請宣告假執行，惟此不過促使法院職權之發動，爰不另
    為駁回假執行聲請之諭知。併依同法第392條第2項規定，依
    職權宣告被告得預供相當金額之擔保而免為假執行。至於原
    告敗訴部分，其假執行之聲請已失所附麗，應併予駁回。
六、按各當事人一部勝訴、一部敗訴者，其訴訟費用，由法院酌
    量情形，命兩造以比例分擔或命一造負擔，或命兩造各自負
    擔其支出之訴訟費用。民事訴訟法第79條定有明文。本院審
    酌原告之請求內容、訟爭之起因及兩造勝敗比例等情，爰確
    定本件訴訟費用之負擔如主文第三項所示。
七、據上論結，本件原告之訴為一部有理由、一部無理由，依民
    事訴訟法第436條第2項、第79條、第389條第1項第3款、第3
    92條第2項，判決如主文。　
中　　華　　民　　國　 110　　年　　12　　月　　14　　日
                  臺南簡易庭  法　官　張玉萱
以上正本係照原本作成。
如不服本判決，應於送達後20日內，向本院提出上訴狀並表明上
訴理由，如於本判決宣示後送達前提起上訴者，應於判決送達後
20日內補提上訴理由書（須附繕本），如委任律師提起上訴者，
應一併繳納上訴審裁判費。
中　　華　　民　　國　　110 　年　　12　　月　　15　　日
                              書記官  鄭伊汝
　　　　　　　　　
附表   編號 發言人 發言內容 1 被告 幹你娘，我忍你很久了，很想揍你，你知道嗎？ 2 原告 來、來、來，你再講啊！ 3 被告 幹你娘，我忍你很久了。 4 原告 忍我什麼啊？ 5 被告 我忍你很久了，很想揍你，你知道嗎？ 6 原告 來啊！我好怕喔。你不要動哦，我告你恐嚇哦。 7 被告 他媽的，沒你的事情，你幹什麼。 8 原告 什麼沒我的事情，吵到我們了。 9 被告 什麼東西啊，爛人一個而已。